【裁判字號】    95,重上更(七),126
【裁判日期】    970610
【裁判案由】    業務侵占等
【裁判全文】
臺灣高等法院臺中分院刑事判決   95年度重上更(七)字第126號
上  訴  人  臺灣台中地方法院檢察署檢察官
被      告  乙○○
上列上訴人因被告犯業務侵占等案件，不服臺灣臺中地方法院民
國八十一年度訴字第一一九二號中華民國八十一年十二月十四日
第一審判決（起訴案號：臺灣臺中地方法院檢察署八十一年度偵
續一字第九八號），提起上訴，經判決後，由最高法院第七次發
回更審，本院判決如下：
    主  文
原判決撤銷。
乙○○被訴違反公司法部分，免訴。
其他被訴違反商業會計法、稅捐稽徵法及業務侵占等部分，均無
罪。
    理  由
一、關於違反公司法經營公司營業登記項目範圍以外業務部分
  (一)公訴意旨以：被告乙○○係唐景貿易股份有限公司（下稱唐
    景公司）之負責人，明知該公司登記之營業項目為：(1)一般
    進出口貿易業務；(2)有關前項業務之經營及轉投資，竟邀同
    如附表所示之投資人於民國（下同）七十九年九月一日起至
    同年十月三十一日止，以唐景公司名義在臺北巿信義路三段
    十八號台北國際學舍體育館舉辦冰雕展，販售門票為營業收
    入，而經營該公司營業登記項目範圍以外之業務，因認被告
    乙○○係違反公司法第十五條第一項之規定，應依同條第三
    項處罰云云。
  (二)按犯罪後之法律已廢止其刑罰者，應諭知免訴之判決，刑事
    訴訟法第三百零二條第四款定有明文。查公司法第十五條第
    三項之法定刑，於被告行為後之七十九年十一月十日業經修
    正公布，提高為「一年以下有期徒刑、拘役或科或併科五萬
    元以下罰金」，於八十六年六月二十五日又經修正公布其法
    定刑為「一年以下有期徒刑、拘役、或科或併科新台幣十五
    萬元以下罰金」，嗣於九十年十一月十二日復經修正公布廢
    止其刑罰，比較新舊法，以修正後之現行公司法規定較有利
    於被告，依刑法第二條第一項前段之規定，自應適用修正後
    之現行公司法，就被告被訴違反公司法部分，予以諭知免訴
    。
二、關於違反商業會計法之商業負責人以明知為不實之事項而記
    入帳冊、稅捐稽徵法之公司負責人以不正當方法逃漏稅捐、
    及刑法第三百三十六條第二項之業務侵占等部分
  (一)公訴意旨另以：被告乙○○於前開展覽期間，明知其支出項
    目總金額為八百二十九萬一千零八十七元，竟虛列支出七百
    十八萬五千零三元，並將此虛列之金額記入帳冊，以不實之
    申報書向臺中巿稅捐稽徵處東山分處申報營利事業所得稅，
    逃漏稅捐。展覽結束後，被告拒不提出營業收入、支出帳冊
    （即財務報表），以供告訴人賴文良（已改名為丙○○，下
    仍稱賴文良）核對，而將所持有之門票收入扣減上開虛列之
    支出七百十八萬五千零三元，將此七百十八萬五千零三元全
    部侵占入己，拒不依投資比例分配予告訴人，因認被告涉有
    八十四年五月十九日修正前商業會計法第六十六條第一款之
    商業負責人以明知為不實之事項而記入帳冊、稅捐稽徵法第
    四十七條第一款、第四十一條之公司法規定之公司負責人以
    不正當方法逃漏稅捐及刑法第三百三十六條第二項之業務侵
    占等罪嫌云云。
  (二)訊據被告堅決否認有上揭公訴意旨所指各該犯行，辯稱：(1)
    本件冰雕展總投資金額為一千一百萬元，包括現金投資九百
    萬元，及機器作價投資二百萬元，機器作價投資部分由被告
    與告訴人賴文良各半，賴文良投資三百萬元，包括現金投資
    二百萬元及機器投資一百萬元，被告則投資二百十五萬元，
    包括現金一百十五萬元及機器作價投資一百萬元，扣除告訴
    人與被告所投資之部分外，餘額五百八十五萬元則由被告另
    招股東投資（詳如附表）。(2)展覽期間帳載收入一千二百萬
    零一千二百七十元，扣除稅捐稽徵處核准之折價券所折價之
    部分，實際總收入僅一千零九十四萬八千八百三十元，並以
    此金額報稅。(3)展覽期間共支出一千五百餘萬元，會計師查
    核認已取得合法支出憑證者為八百二十九萬一千零八十七元
    ，其餘七百十八萬五千零三元於會計師查核時雖認為未取得
    合法之支出憑證，但其中：有清單無憑證之一百二十萬七
    千零四十一元，清單內有各經手人之地址、姓名、電話可查
    。無憑證之二百零五萬四千八百五十五元為機器及器具作
    價二百萬元，剩餘尾數有帳列說明。有經手人簽名，無憑
    證之一百九十萬三千八百三十六元，有承辦人簽收單可據。
    有估價單無憑證之一百零四萬七千一百八十八元，有經手
    人之姓名、地址、店號可查。二聯發票十四萬六千七百三
    十二元，有支出二聯發票載明店號或公司可查。其他七十
    二萬五千三百五十一元係幹部薪資，有支領人姓名、地址可
    查。保證金十萬元於結束營業後已列入營業帳。展覽所
    用之生財器具，包括摸彩贈送剩餘之鍍金北京亞運紀念幣五
    百枚，依投資人業務結束會議決議均予折價出售，已於會後
    七十九年十二月二十六日全部售予案外人周楷，得款一百三
    十五萬元，此折價出售亦有投資人沈逸美等人參與，其折價
    出售所得再分配給投資人，故於八十年一月二十九日再匯款
    予告訴人五十三萬三千四百十一元，伊實無虛列支出以逃漏
    稅捐及侵占等犯行。(4)被告確有通知告訴人參與記帳，告訴
    人謂他很忙沒空留下來記帳。冰雕展凡事均有通知告訴人，
    如冰雕展開幕拜拜、由告訴人主持之贈金幣儀式、與其他投
    資人共同巡視場地等等，均有相片為證。投資人雖無專業會
    計之記帳之能力，但均能到場點算鈔票、核實門票張數、統
    計門票所得，且冰雕展結束營業亦有召開全體投資人業務結
    束會議，有會議紀錄存卷可稽。冰雕展投資人共有十五位之
    多，投資人中居住地有南有北，有些只能藉假日來現場，也
    有投資人分別又是冰雕展冷凍部門（林紹桐）、電氣部門（
    曹善捷）、公關部門（沈逸美）之負責人，必須隨時守候冰
    雕展現場，而輪流記帳並非排表操課如此制式，而是凡在現
    場者皆參與記帳工作，均對冰雕帳目認可無疑，否則全體投
    資人何以對業務結束會議帳目均認可無疑，何以又均肯到庭
    結證參與記帳。又會計師之鑑定報告係依據一般公認會計原
    則及營利事業適用之稅務法令規定查核，其中七百十八萬五
    千零三元，並非一筆鉅額支出，而是多筆相加之金額，雖不
    合上述查核標準，但均為實際支出，否則連攸關投資人本身
    利益之投資人賴松霖、徐龍飛、曹善捷、沈逸美等均到庭結
    證為「實際支出」，既均為實際支出，何來重複計列之情形
    等語。
  (三)本院查：
    (1)被告係唐景公司負責人，邀同附表所示賴文良等投資人，
      於七十九年九月一日起至同年十月三十一日止，以唐景公
      司名義在台北國際學舍體育館舉辦冰雕展，並以其本人名
      義與賴文良簽訂「台北國際學舍冰雕展投資協議書」，於
      協議書中之第四項、第五項、第六項、第七項、第十項分
      別載明：「本業務總資本額為新台幣壹仟壹佰萬元」、「
      乙方（按即賴文良）投資新台幣參佰萬元正，交由甲方經
      營本業務」、「分帳方式：扣除營業期間開支後盈餘虧損
      皆按投資比例分配及負擔，於展出結束之十日內完成結清
      」、「帳務：甲方將會計製成之財務報表請乙方簽章後始
      為有效」、「本業務展示結束後，所有動產（生財器具）
      折價結清，此業務告一段落」等事實，業據被告供承在卷
      ，核與告訴人賴文良指訴之情節相符，並有該「台北國際
      學舍冰雕展投資協議書」影本附卷可稽（見偵卷第一一六
      ０號第十頁）。告訴人雖質疑其他股東之真實性，惟被告
      與告訴人所訂上開投資協議書中並無限制被告不得另行邀
      人投資之約定，且其中股東即冰雕展之冰雕師傅徐龍輝、
      電工及燈光師傅曹善捷、冷凍師傅林紹桐、木工師傅賴松
      霖，均曾參與被告與告訴人於七十九年二月在高雄、七十
      九年九月在臺北合辦之冰雕展等情，業據原審及本院上訴
      審、更四審分別傳訊投資人沈逸美、李印欽、戴子力、曹
      善捷、賴松霖、徐龍輝、劉翬飛等人，並據各該證人分別
      結證確有參與該冰雕展之投資屬實（見原審卷第六三至六
      七頁；上訴卷第四二頁、第四四頁，更(四)卷(一)第二九頁、
      第三十頁、第三九頁、第一六六頁、第一七九頁、第二四
      八至二五七頁），並有投資人協議書十五份附卷可稽。另
      投資人陳嬌美乃被告胞弟馬延平之妻，有身分證影本附卷
      可按（見上訴卷第三六頁），復據被告供陳：馬延平為公
      務員，不便出名，故以其妻陳嬌美名義投資等語，是告訴
      人以陳嬌美並未在股東會議紀錄中列名而質疑其投資有假
      ，即非可取。
    (2)如附表所列總投資金額為一千一百萬元，其中包括現金九
      百萬元及機器、生財器具作價二百萬元，而告訴人投資三
      百萬元，包括現金二百萬元及機器、生財器具作價一百萬
      元。告訴人雖陳稱：伊投資之三百萬元均為現金，另有二
      百五十萬元之機器、生財器具作價投資，因伊與被告前於
      七十九年一月二十七日至三月四日，即合夥在高雄市舉辦
      冰雕展，該次展覽結束後，相關之生財器具經折算價值五
      百萬元，由被告及告訴人各得二分之一，並以此作價投資
      於本件台北國際學舍體育館舉辦之冰雕展，上開器具之價
      值非如被告所言，僅值二百萬元等語，並據證人黃于娥於
      偵查中到庭證述告訴人係現金出資三百萬元屬實云云，惟
      查：前開投資協議書已明確載明「本業務總資本額為一
      千一百萬元，告訴人之投資額為三百萬元，並約定盈餘虧
      損皆按投資比例分配及負擔」等語，業如前述，則告訴人
      主張其投資額合計五百五十萬元，顯與上開記載不符。
      證人黃于娥係告訴人之會計，所證難免有偏頗之虞，且百
      萬元現金之收授，數額非少，衡諸常情理當立據為憑，告
      訴人謂其現金出資三百萬元，其中二百萬元固為被告所承
      認，其餘一百萬元，竟無任何條據足憑，而被告除供承自
      告訴人收取二百萬元之現金投資外，未收取其他投資款，
      告訴人除上開證人黃于娥所為有偏頗之虞之證詞外，亦未
      能舉證另有一百萬元之現金投資，故其協議書上所載三百
      萬元，應係如被告所稱二百萬元之現金投資及一百萬元之
      機器、生財器具作價。再查台北冰雕展現有財物清冊中
      編號１、２、３係由林紹桐所出售予唐景貿易股份有限公
      司，編號１原有四台，價格一百六十八萬元，後又追加二
      台（價格八十萬元），總價計二百四十八萬元之事實，已
      據冷凍師傅林紹桐結證在卷（見偵查卷第九八號第三六頁
      ），告訴人亦不否認「上開財物清冊中編號１冷涷機器設
      備一台係新購買外，其餘是高雄留下來的。」（見偵查卷
      第九八號第三七頁背面），則如以告訴人所言，上開財物
      清冊中編號１冷凍機器設備舊有五台如以新品購買，亦不
      過僅為二百萬元左右而己，何況係高雄參展後留下來的舊
      品，仍須有折舊後方有之殘餘價值，扣除該折價所損價格
      ，自當不可能猶值原購二百萬元之價格，而被告辯稱「上
      開冰雕展覽中最主重的設備就是上揭冷凍機器，尚有些價
      值，而這些冷凍機亦經過一再南北大搬遷及操磨損耗，自
      有大折價，且除此之外高雄留下來的東西，大多數為一次
      性報廢品，及部分的消耗品，消耗品展覽完畢後想送人，
      都無人要，形同廢棄物，清理掉還要負擔運費，怎可能變
      成告訴人所言折價後尚共有五百萬元。」等語，亦合市場
      常情，尚屬可信，足見告訴人指其與被告前合夥於高雄舉
      辦冰雕展相關之機器、生財器具經折算價值後尚達五百萬
      元，由被告及告訴人各得二分之一云云，顯與事實未合，
      是被告將該批機器及其他器具作價二百萬元，應屬合理，
      告訴人謂其另有二百五十萬元之機器及生財器具作價投資
      云云，尚屬無據。
    (3)依原審卷附會計師之鑑定報告所示（見原審卷第一二四至
      一二六頁）：
      鑑定目的：唐景貿易股份有限公司負責人乙○○於該期
        間舉辦冰雕展覽有無侵占營業收入。
      鑑定依據：扣案之冰雕展自籌備至展出結束期間各月收
        支明細帳乙本、各月支出憑證影本一份。
      鑑定原則及結果：
        I鑑定原則：由於唐景公司負責人乙○○自七十九年九
          月至十月與賴文良先生等人合夥舉辦冰雕展，其營業
          主要收入係門票收入，因未能取來足以佐證收入來源
          之原始憑證，故本鑑定對於營業收入部分因無法查核
          而不予表示意見，該項決議亦經兩造及檢察官同意。
          本鑑定係將唐景公司提供冰雕展覽、籌備至結束，帳
          列各項支出與其原始憑證影本核對，並請該公司提供
          支出憑證正本相互勾稽，依據一般公認會計師原則及
          營利事業適用之稅務法令規定查核。
        II鑑定結果：該唐景公司列帳支出計一五、四五五、八
          一七元，除因帳列計算錯誤，經重新核算予以調整增
          列二０、二七三元及其未依法取得憑證，或雖取得憑
          證但未符合規定而無法核實認列者，擬予調整減列七
          、一八五、００三元（如附件說明），其餘八、二九
          一、０八七元經查核則已取得合法憑證。
      被告在帳上所列支出部分經會計師查核結果，雖有七百十
      八萬五千零三元之差額，然會計師已說明該鑑定報告係依
      據一般公認之會計原則及營利事業適用之稅務法令規定查
      核，未予認列之部分，或係未依法取得憑證、或雖取得支
      出憑證因未符合規定而無法核實認列，則被告是否有虛列
      支出，即應視其實際有無各該支出而定，原審傳訊部分曾
      經手支出款項之賴松霖、徐龍輝、曹善捷、許武雄、沈逸
      美、蔡雄泉、張建永時，其等均具結證稱確有各該經其名
      下之支出（見原審卷第六七頁），是被告之支出縱不合查
      帳原則，仍無具體之證據足認其所列支出部分之帳目確有
      不實。
    (4)依投資協議書第十條所定，業務展出結束後所有動產（即
      偵查卷第一一六０號第二十七頁所列生財器具）折價結清
      。而該等生財器具，其中之金幣五百枚實際上係鍍金之北
      京亞運紀念幣，係由被告向張建永買入約二、三千枚，總
      價四十多萬元，作為展覽期間摸彩贈送藉以促銷活動之用
      ，展覽結束剩五百枚，此與其他生財器具嗣全部折價售予
      周楷，得款一百三十五萬元，售予周楷當時，尚有其他投
      資人沈逸美、曹善捷等人參與等情，並分別經證人張建永
      、沈逸美於本院更(一)審調查中到庭結證無訛（見本院更(一)
      卷第三四至三七頁）。而被告經本院前審隔離訊問後，所
      供亦大致相符，亦有被告與周楷所立買賣協議書影本乙份
      存卷足稽（見偵查卷第九八號第三三頁），是其供詞非無
      足取。其中證人沈逸美並證稱：伊在生財器具折價出售前
      分得八十多萬元，於生財器具變賣後，又分到部分款項並
      轉投資於被告所辦另一次冰雕展等語，足見該展覽結束後
      ，剩餘之全部生財器具包含五百枚金幣（即偵查卷第一一
      六０號第二七頁所列之三十項器具），確均已折價出售予
      周楷，且得款亦經二次分配予各投資人。而被告所以於八
      十年一月二十九日再匯款五十三萬三千四百十一元予告訴
      人，實即該三十項生財器具變價後（按前開買賣協議書周
      楷係分三次付款：七十九年十二月二十六日付第一次款，
      八十年元月二日付第二次款，尾款於試機無誤後付清），
      依投資比例再行分配予告訴人之部分，告訴人謂該五百枚
      金幣折價出售未入帳分配，及被告於其提出本件告訴後唯
      恐東窗事發，乃再匯款五十三萬三千四百十一元予伊云云
      ，尚難遽認其所言無誤。
  (四)訊之被告於本院審理時辯稱：按營業人銷售額與稅額申報書
    ，係經稅捐稽徵處審核簽收後的會計憑證，並未滅失毀損，
    有被告所提出之臺中市營業人銷售額與稅額申報書影本附卷
    可稽，因稅捐稽徵處於門票出售前，已將所有門票備案，並
    於每張門票加蓋驗票專用章核實後，發回營業單位，始得出
    售，結業後營業單位更需將未售出之門票交回稅捐稽徵處註
    銷，稅捐稽徵處根據此依據，對營業人銷售額與稅額申報書
    進行審核簽收，以達正確課稅之目的，關於已售出門票之票
    根未保留，因稅捐稽徵處並未要求已售出之票根必需交回，
    以致售票之工讀生未保留票根，難認係被告將每日販售門票
    之票根全部丟棄，使其應保存之會計憑證滅失毀損云云。本
    件(1)合夥之帳目，營業收入主要係冰雕展覽之門票收入，被
    告復未保留門票之票根，欠缺足以佐證收入來源之原始憑證
    ，以致關於營業收入部分無法查核，且查：被告上揭辯解其
    中關於唐景公司於售票之前，已先將所有門票交由稅捐稽徵
    處備案，並於每張門票加蓋驗票專用章核實後，發回唐景公
    司出售；俟冰雕展結束，唐景公司再將未售出之門票交回稅
    捐稽徵處註銷，稅捐稽徵處據此對唐景公司之營業人銷售額
    與稅額申報書進行審核等情，是否屬實，亦經本院向該管稅
    捐稽徵機關即財政部台北市國稅局大安分局函查，據該局函
    覆「本件申報書等相關資料，均已因逾保存期限，所囑函查
    事項無法辦理」等情有財政部台北市國稅局大安分局函附卷
    可稽（見本院更七卷第135、152頁），則本件冰雕展售票前
    ，經稅捐稽徵處備案核章之門票張數；及展覽結束後，未售
    出而經唐景公司繳回稅捐稽徵處註銷之門票張數各若干？因
    其間之差額，雖可認定即屬該冰雕展實際售出之門票張數，
    惟因該管稅捐稽徵機關函覆相關資料，均已因逾保存期限，
    致所函查事項無從查證，尚無從據為不利於被告之認定。(2)
    又依被告所提出之台中市營業人銷售額與稅額申報書（所屬
    年份79年9月至10月），既經台中市稅捐稽徵處簽收審核（
    見本院更七卷第54頁），則唐景公司於本件79年9月至10月
    間舉辦之冰雕展營收情形，既經向稅捐單位申報並經查核無
    誤，被告辯稱「該營業人銷售額與稅額申報書，係經稅捐稽
    徵處審核簽收後的會計憑證，足以証明該次時間為79年9月1
    日至10月31日止之冰雕展，其所申報之收入金額為正確。」
    云云，應可採信。(3)另關於支出部分，雖亦因未依法取得憑
    證，或雖取得支出憑證，卻未符合規定而無法核實認列，就
    一般事理而言，被告所為顯有瑕疵，其未能取得告訴人之認
    同，亦在情理之中，且與上開投資協議書中就帳務部分所定
    「甲方將會計製成之財務報表請乙方簽章後始為有效」不相
    符合。惟按犯罪事實，應依證據認定之，無證據不得認定犯
    罪事實，刑事訴訟法第一百五十四條第二項定有明文。又事
    實之認定，應憑證據，如未能發現相當證據，或證據不足以
    證明，自不能以推測或擬制之方法，以為裁判基礎；另認定
    犯罪事實應依證據，為刑事訴訟法所明定，故被告否認犯罪
    事實所持之辯解，縱屬不能成立，仍非有積極證據足以證明
    其犯罪行為，不能遽為有罪之認定，最高法院著有四十年度
    台上字第八六號及三十年度上字第一八三一號判例可資參照
    。再刑事訴訟法第一百六十一條第一項規定：檢察官就被告
    犯罪事實，應負舉證責任，並指出證明之方法。因此，檢察
    官對於起訴之犯罪事實，應負提出證據及說服之實質舉證責
    任。倘其所提出之證據，不足為被告有罪之積極證明，或其
    闡明之證明方法，無從說服法官以形成被告有罪之心證，基
    於無罪推定之原則，自應為被告無罪判決之諭知（最高法院
    九十二年度台上字第一二八號判例意旨參照）。(4)本件關於
    營業收入部分，依上開所述，既因欠缺足以佐證收入來源之
    原始憑證致本院無法查核，關於支出部分，亦因未依法取得
    憑證，或雖取得支出憑證，卻未符合會計原則及相關規定而
    本院無法核實認列，然在無積極證據證明之下，即無從明確
    認定其確有侵占行為，且關於營業收入部分本院既已無從查
    核，亦無從認定其所製作之上開帳簿或營利事業所得稅結算
    申報書何者所載不實，及何處填載不實，則依上開無罪推定
    之原則，自難遽為被告不利之認定。(5)又被告辯稱：「記帳
    是投資人輪流記帳」等語（見上訴卷第二十八頁），惟告訴
    人亦係投資人之一，而其否認有受通知參與記帳云云，但被
    告就上開所謂投資人輪流記帳係指「當初在現場工作的都是
    投資股東，各投資人均無專業記帳能力，是有點票、收錢的
    計算能力，每天晚上大家來結帳，結帳後我登錄在帳簿上，
    出資人有些人有來現場，沒空就沒來，.. 告訴人說他沒空
    要我們自己做帳即可，但冰雕展結束後我們有開會做總帳，
    告訴人最後有來參加結帳會議，告訴人亦於其後領取結帳之
    利潤款項，並出具領據，因此所謂輪流記帳，是誰有空，誰
    就來參加記帳，沒有固定次序，也沒有排時間，因有的投資
    人是經常留在現場幫忙算錢點票。因展覽只有二個月，所以
    沒有請專業會計記帳。」等語（見本院更六卷第37頁、更七
    卷第34頁），且查本案投資人會議原定於七十九年十二月廿
    四日召開，嗣因故提前於十二月廿三日召開，告訴人亦有到
    場，並看過被告所提之結算資料，但不簽到即先行離去，而
    帳冊已經到場投資人承認等情，上情亦均經投資人李印欽、
    曹善捷、沈逸美、賴松霖、戴子力等結證屬實（原審卷第六
    十六頁、本院更四卷一第39、55、166、250、254頁），並
    有會議紀錄為證，足認被告所辯，尚足採信。雖告訴人引用
    投資協議書第六、七條之記載，謂被告未於展覽結束後十日
    內結清帳目、及財務報表未經告訴人簽章，不算帳目已清云
    云。然則，被告實際已召開投資人業務結束會議，且已分別
    匯付投資所得予各投資人，告訴人亦不否認已自被告處先後
    收受二百五十三萬餘元之投資所得（見原審卷第四十一頁、
    本院上訴卷第五十二頁），則此次冰雕展之營收確已經過會
    帳應無庸置疑。再依被告乙○○於偵查中所提出為告訴人賴
    文良不否認為真正之賴文良所出具之領具所載：「茲收到投
    資唐景貿易公司在台北國際學舍所主辦之哈爾濱冰燈遊園會
    冰雕展覽專案投資之所得金額新台幣二百一十九萬一仟零三
    十六元整利益中先領取新台幣二百萬元整，特此證明。」（
    見偵查卷第一一六０號第四十一頁），就其內容加以觀察，
    苟告訴人賴文良與被告乙○○就所合夥之上開冰雕展，於事
    後未經會帳，並經到場投資人承認，衡情告訴人應不可能出
    具上開已記載告訴人所分得利益已十分明確之領具與被告之
    理，亦足資參酌。是本件縱然依上開會帳結果，最後不符告
    訴人之意，惟既乏積極證據證明被告侵占犯行，亦難以被告
    所辯記帳由投資人輪流擔任云云，以及告訴人及被告原約定
    應將財務報表，交由告訴人簽章等情，稍有不符，或各股東
    就是否按出資比例取回合夥剩餘財產所證不一致，而憑此為
    被告不利之認定。(6)至於被告所涉滅失毀損應保存之會計憑
    證罪嫌，與檢察官起訴涉犯商業負責人以明知為不實之事項
    而記入帳冊罪嫌之犯罪事實兩歧，二者難謂具有同一性，如
    被告涉有該部分之罪嫌，宜由檢察官另行偵辦，附此敘明。
三、原審對被告予以論罪科刑，固非無見，然查被告行為後，公
    司法第十五條第三項業於九十年十一月十二日修正公布，並
    廢止其刑罰，原審未及就此部分為免訴之諭知，即有未合，
    檢察官上訴意旨以：被告應構成業務侵占等罪行云云，參諸
    首開說明，其上訴雖為無理由，惟原判決既有前揭可議之處
    ，即屬無可維持，仍應由本院將原判決關於被告被訴違反公
    司法部分，予以撤銷改判。綜上所述，本院除就被告違反公
    司法部分，依法為免訴判決外，就業務侵占等部分，公訴人
    所舉證據既不足以證明被告確有上開商業會計法第六十六條
    第一款之商業負責人以明知為不實之事項而記入帳冊、稅捐
    稽徵法第四十七條第一款、第四十一條之公司法規定之公司
    負責人以不正當方法逃漏稅捐，及刑法第三百三十六條第二
    項之業務侵占等犯行，復查無其他積極證據足資證明被告犯
    罪，自應為無罪判決之諭知。
四、據上論斷，應依刑事訴訟法第三百六十九條第一項前段、第
    三百六十四條、第三百零一條第一項、第三百零二條第四款
    ，判決如主文。
本案經檢察官甲○○到庭執行職務。
中    華    民    國    97    年    6     月    10    日
            刑事第二庭  審判長法  官  李  璋  鵬
                              法  官  胡  忠  文
                              法  官  蕭  錦  鍾
上列正本證明與原本無異。
檢察官得上訴。
被告不得上訴。
如不服本判決應於收受本判決後10日內向本院提出上訴書狀，其
未敘述上訴理由者，並得於提起上訴後10日內向本院補提理由書
狀（均須按他造當事人之人數附繕本）「切勿逕送上級法院」。
                              書記官  蕭  訓  慧
中    華    民    國    97    年    6     月    10    日
附表：
┌───┬─────┬───────────┬──────────────┐
│編號  │投資人    │現金投資（新臺幣元）  │  機器及器具作價投資        │
│      │          │                      │  （新臺幣元）              │
├───┼─────┼───────────┼──────────────┤
│  一  │乙○○    │一、一五０、０００    │一、０００、０００          │
├───┼─────┼───────────┼──────────────┤
│  二  │賴文良    │二、０００、０００    │一、０００、０００          │
├───┼─────┼───────────┼──────────────┤
│  三  │沈逸美    │一、０００、０００    │                            │
├───┼─────┼───────────┼──────────────┤
│  四  │陳嬌美    │一、０００、０００    │                            │
├───┼─────┼───────────┼──────────────┤
│  五  │劉  飛    │五五０、０００        │                            │
├───┼─────┼───────────┼──────────────┤
│  六  │戴子力    │五００、０００        │                            │
├───┼─────┼───────────┼──────────────┤
│  七  │馬延生    │一、０００、０００    │                            │
├───┼─────┼───────────┼──────────────┤
│  八  │林紹桐    │二００、０００        │                            │
├───┼─────┼───────────┼──────────────┤
│  九  │曹善捷    │三００、０００        │                            │
├───┼─────┼───────────┼──────────────┤
│  十  │徐龍輝    │三００、０００        │                            │
├───┼─────┼───────────┼──────────────┤
│  十一│馬延鵬    │二００、０００        │                            │
├───┼─────┼───────────┼──────────────┤
│  十二│成玉蘇    │二００、０００        │                            │
├───┼─────┼───────────┼──────────────┤
│  十三│李印欽    │一００、０００        │                            │
├───┼─────┼───────────┼──────────────┤
│  十四│賴松霖    │三００、０００        │                            │
├───┼─────┼───────────┼──────────────┤
│  十五│曹少華    │二００、０００        │                            │
├───┴─────┼───────────┼──────────────┤
│  小          計  │九、０００、０００    │二、０００、０００          │
├─────────┴───────────┴──────────────┤
│  合  計  新臺幣一一、０００、０００元（含現金投資及機器、器具作價投資）│
└────────────────────────────────────┘


司法院資訊處製作；財團法人民間司法改革基金會備份。
